【裁判字號】    97,上易,194
【裁判日期】    970430
【裁判案由】    傷害
【裁判全文】
臺灣高等法院高雄分院刑事判決         97年度上易字第194號
上  訴  人  臺灣高雄地方法院檢察署檢察官
被      告  丙○○
選任辯護人  陳旻沂  律師
            陳建欽  律師
上列上訴人因被告傷害案件，不服臺灣高雄地方法院96年度易字
第3020號中華民國97年1 月17日第一審判決（起訴案號：臺灣高
雄地方法院檢察署95年度偵字第30947 號），提起上訴，本院判
決如下：
    主  文
原判決撤銷。
丙○○傷害人之身體，處拘役伍拾日，如易科罰金以新台幣壹仟
元折算壹日，減為拘役貳拾伍日，如易科罰金以新台幣壹仟元折
算壹日。
    事  實
一、丙○○與乙○○是鄰居，2 人感情不睦，時生爭執並興訟，
    於民國（以下同）95年10月13日上午9 時50分許，在高雄市
    苓雅區○○路110 號1 樓，與乙○○因細故發生爭吵，竟基
    於傷害之犯意，以拳頭毆打乙○○之臉部，致乙○○前額部
    挫瘀傷腫脹及右眼眶旁腫脹。
二、案經乙○○訴由高雄市政府警察局苓雅分局移送台灣高雄地
    方法院檢察署檢察官偵查起訴。
    理  由
壹、證據能力部分：
一、告訴人乙○○在偵查中，並無法定得不具結或不應具結之情
    形，然未經具結，依刑事訴訟法第158 條之3 之規定，其偵
    查中所述自無證據能力。
二、告訴人乙○○所提民生醫院診斷證明書之證據能力，經查該
    診斷證明書係96年10月13日下午所開立，與本件案發時間頗
    相吻合，且本件係乙○○前往該醫院就診後，為證明所患疾
    病及病名，經從事醫師業務之人於業務上所製作之證明文書
    ，尚無顯不可信之情況，依刑事訴訟法第159 條之4 第2 款
    之規定，亦認有證據能力。
貳、實體部分：
一、訊之被告丙○○固不否認當日與乙○○發生爭執之情，惟堅
    詞否認有何傷害之犯行，辯稱：我是該社區代理主委，當時
    在電梯內處理亂貼公告，乙○○要進入電梯，我告訴她不要
    再貼了，她就很生氣，後來她還拿脫鞋打我，我退到門口，
    拿手機要報警，她不讓我報警，打掉我的手機，還叫人擋住
    我的門口，不讓我撿手機，我並沒有出手打她云云。惟查：
（一）上揭出手毆打傷害之事實，業據告訴人乙○○於本院審理
      時指訴綦詳，核與證人陳建勳於原審陳稱：「（問：當天
      有無看到告訴人與被告之間做什麼或是發生什麼事情？）
      答：我當時看到的時候，乙○○被打到她家大門口外面，
      我出去擋住將他們2 人隔開，他們那時候還爭執很厲害，
      我將他們隔開，並且將被告丙○○隔到玻璃門的位置，讓
      他們遠一點」「（問：怎麼會說乙○○被打到她家門口外
      面？）答：從電梯到乙○○她家大門口，有1 個小走彎道
      ，從她家大門一打開就可以他們兩人發生爭執的場面」「
      （問：有無聽到他們吵的很大聲？）答：當然，因為那邊
      一間電梯只有2 戶人家，所以空間不大，我站在乙○○他
      家門口一、兩步的位置，我在做清掃的工作，所以他們聲
      音一大，就聽到，因為乙○○被打到的時候，有喊救命，
      所以聲音很大，距離不到幾步，從轉角到我站的位置，只
      有3 、4 公尺而已」「（問：有無看到丙○○打乙○○的
      樣子？）答：就是兩手握拳交互往前揮」「我當時提材料
      進入乙○○的客廳，當時乙○○房子的大門是開的，我看
      到丙○○在追打乙○○，我看到就跑出去，我把乙○○拉
      到我的後面，然後我把丙○○推向通中庭的玻璃門，避免
      他們2 人繼續打下去」等語相符（見96年12月27日原審審
      判筆錄），又告訴人乙○○被打至前額部挫瘀傷腫脹及右
      眼眶旁腫脹，並有高雄市立民生醫院驗傷診斷書可稽。因
      當時2 人有發生爭執，而適有證人陳建勳在場工作目擊，
      並將2 人隔開，則被告丙○○應有毆打告訴人乙○○之行
      為。
（二）雖證人即管理員甲○○於原審稱：未發現被告出手毆打告
      訴人等語，惟證人陳建勳於原審陳稱：甲○○先生就有跑
      過來等語，因甲○○跑過來已是在陳建勳隔開2 人之後，
      當時攻擊行為已經過去，則甲○○所稱：未發現被告出手
      毆打告訴人等語，已是事後，自不能為被告丙○○有利之
      證明。
（三）另證人即管理員黃耀毅於原審證稱：「當天我有看見被告
      與乙○○在電梯口對談，我看到他們對話，但是沒有拉扯
      」「當時我與甲○○看到有狀況，就直接把畫面放大成全
      螢幕，監視系統螢幕是20吋的，甲○○看到有爭執，就衝
      過去了」「過程中監視畫面沒有斷訊，我沒有離開管理室
      」「從監視畫面沒有看到丙○○毆打乙○○」等語，惟毆
      打地點是乙○○被追打到她家大門口外面，此經證人陳建
      勳陳明，而監視畫面是在電梯內及門口附近，未及一樓之
      其他地點，而管理員黃耀毅沒有離開管理室，在監視畫面
      範圍外之其他地點，管理員黃耀毅沒有看見，則黃耀毅所
      稱：從監視畫面沒有看到丙○○毆打乙○○等語，仍不能
      為被告丙○○有利之證明。又當日早上發生爭執時之錄影
      畫面，現已無法提出，惟此仍不能為被告丙○○有利之證
      明。
（四）證人即該社區大樓管理公司人員廖希哲於原審雖陳稱：「
      95年10月13日到凱旋派出所是公司通知我，說社區出了事
      情要我去瞭解」、「我在凱旋派出所有遇到乙○○並有與
      她談話，大概談了1 個小時，她跟我面對面談話，我們是
      站著，距離約50公分左右，當時現場的照明很清楚，我可
      以看到乙○○臉面全部，當時乙○○臉部無異狀，也無外
      傷、紅腫或瘀青」等語（見原審卷第97-99 頁）。惟告訴
      人乙○○於案發後約1 小時，即同日上午10時55分，前往
      高雄市立民生醫院治療時即有上述傷勢，於當日下午1 時
      55分許，告訴人乙○○才前往凱旋路派出所接受警方訊問
      ，此有診斷證明書（附於警卷第23頁及原審卷第136 頁）
      及乙○○警訊筆錄所載時間可憑，因證人廖希哲前往派出
      所時是在下午，而告訴人乙○○於上午10時55分驗傷時早
      已有上述傷勢，則廖希哲所稱：在派出所跟乙○○面對面
      談話，距離約50公分左右，當時現場的照明很清楚，我可
      以看到乙○○臉面全部，當時乙○○臉部無異狀，也無外
      傷、紅腫或瘀青」等語，與事實不符，自無足採。
    綜上所述，因證人陳建勳親眼目睹被告丙○○毆打告訴人乙○○，而當時2 人確有發生爭執，陳建勳並將2 人隔開，則
    被告丙○○應有毆打告訴人乙○○情事，若2 人距離遠，陳
    建勳怎會將2 人隔開，此足證被告丙○○確有攻擊告訴人乙○○之行為，事證明確，被告丙○○所辯係卸責之詞，不足
    採信，其犯行已堪認定。
二、核被告丙○○所為，係犯刑法第277 條第1 項之傷害罪。
三、原審不察，遽諭知無罪，尚有未恰，檢察官循告訴人乙○○
    聲請上訴指摘原判決不當，為有理由，自應予撤銷改判。審
    酌被告丙○○因細故與告訴人乙○○發生糾紛，進而毆打告
    訴人，告訴人受傷非重，及其動機、手段、素行，及其犯後
    態度等一切情狀，爰量處拘役50日。又被告丙○○犯傷害罪
    ，在中華民國96年4 月24日以前，其罪刑合於減刑條件，應
    依中華民國96年罪犯減刑條例規定予以減刑2 分之1 為拘役
    25 日 ，並諭知如易科罰金以新臺幣1 千元折算1 日。
據上論結，應依刑事訴訟法第369 條第1 項前段、第364 條、第
299 條第1 項前段，刑法第277 條第1 項、第41條第1 項，刑法
施行法第1 條之1 ，中華民國96年罪犯減刑條例第2 條第1 項第
3 款、第7 條第1 項、第2 項，判決如主文。
本案經檢察官許月雲到庭執行職務。
中    華    民    國    97    年    4     月    30    日
                    刑事第六庭    審判長法  官  王憲義
                                        法  官  邱永貴
                                        法  官  張盛喜
以上正本證明與原本無異。
不得上訴。
中    華    民    國    97    年    4     月    30    日
                                        書記官  黃一秋
附錄本件判決論罪科刑法條：
中華民國刑法第277條
（普通傷害罪）
傷害人之身體或健康者，處3 年以下有期徒刑、拘役或1 千元以
下罰金。犯前項之罪因而致人於死者，處無期徒刑或7 年以上有
期徒刑；致重傷者，處3 年以上10年以下有期徒刑。


司法院資訊處製作；財團法人民間司法改革基金會備份。
